【裁判字號】    99,裁,1118
【裁判日期】    990520
【裁判案由】    空氣污染防制法
【裁判全文】
最  高  行  政  法  院  裁  定
                                      99年度裁字第1118號
上  訴  人  甲○○○○○○○○
被 上訴 人  臺中市政府
代  表  人  丙○○
上列當事人間空氣污染防制法事件，上訴人對於中華民國99年2
月9日臺中高等行政法院98年度訴字第364號判決，提起上訴，本
院裁定如下：
    主  文
上訴駁回。
上訴審訴訟費用由上訴人負擔。
    理  由
一、按對於高等行政法院判決之上訴，非以其違背法令為理由，
    不得為之，行政訴訟法第242條定有明文。依同法第243條第
    1項規定，判決不適用法規或適用不當者，為違背法令；而
    判決有同條第2項所列各款情形之一者，為當然違背法令。
    是當事人對於高等行政法院判決上訴，如依行政訴訟法第24
    3條第1項規定，以高等行政法院判決有不適用法規或適用不
    當為理由時，其上訴狀或理由書應有具體之指摘，並揭示該
    法規之條項或其內容；若係成文法以外之法則，應揭示該法
    則之旨趣；倘為司法院解釋或本院之判例，則應揭示該判解
    之字號或其內容。如以行政訴訟法第243條第2項所列各款情
    形為理由時，其上訴狀或理由書，應揭示合於該條項各款之
    事實。上訴狀或理由書如未依此項方法表明，或其所表明者
    與上開法條規定不合時，即難認為已對高等行政法院判決之
    違背法令有具體之指摘，其上訴自難認為合法。
二、本件上訴人於臺中市○○區○○路○段432之7號經營餐飲業
    ，被上訴人所屬環境保護局於民國98年1月13日12時至12時
    35分派員督同琨鼎環境科技股份有限公司（下稱琨鼎公司）
    前往稽查，於餐飲店作業環境周界外下風處採集異味污染物
    樣品，交由琨鼎公司進行檢驗分析，結果異味污染物濃度為
    30，超過法定排放標準（工業區及農業區以外地區為10），
    核認違反空氣污染防制法第20條第1項規定，案由被上訴人
    依同法第56條第1項、第2項規定，以98年2月6日府授環稽字
    第0980023941號函檢附被上訴人執行違反空氣污染防制法案
    件裁處書（98年2月6日第0983100002號），裁處新臺幣100,
    000元罰鍰，並限期於98年2月28日前完成改善。上訴人不服
    ，循序提起行政訴訟，遭原審判決駁回，乃對原判決上訴，
    主張：「異味」能否認定係「污染物」，仍須合於「足以引
    起厭惡或其他不良情緒反應」之要件，始為相當，此為環境
    保護署97年2月12日環署空字第0970005942號函釋所揭示，
    且該經驗性概念於具體個案涵攝時，應以一般人在經驗或感
    官上之判斷為基準，而非以某特定個人之經驗或感官認知為
    基準，原審徒以一人之感官好惡結果為憑，漏未斟酌其餘多
    數一般人是否同有「足以引起厭惡或其他不良情緒反應」之
    情況，於法未合，原審就系爭油煙味是否確會引起眾人厭惡
    或其他不良情緒反應置而不論，僅以推論方式認為足以引起
    厭惡或其他不良情緒反應，自有判決不備理由之違法，亦屬
    判決不適用上開函釋之違法。又嗅覺判定員在主觀、不服輸
    的心理下，即使不確定或聞不到味道亦會用猜測方式作答，
    答對的概率有33.33%，以此種標準作為處罰依據，對上訴人
    顯不公平不合理，琨鼎公司所檢附6名嗅覺判定員篩選基準
    嗅液測試答案紀錄及三點比較式嗅袋法答案紀錄表，無法直
    接推定嗅覺判定員已於休息室待命30分鐘以上，嗅氣及異味
    官能測定法先天上有其不足，自應採取更嚴謹之證據認定事
    實，原審有認定事實未依證據之違法等語。雖以該判決違背
    法令為由，惟核其上訴理由，係就原判決所為論斷復執陳詞
    就原審取捨證據、認定事實之職權行使為爭議，暨就原判決
    已論斷者，泛言未論斷，而非具體表明合於不適用法規、適
    用法規不當、或行政訴訟法第243條第2項所列各款之情形，
    難認對該判決之如何違背法令已有具體之指摘。依首開規定
    及說明，應認其上訴為不合法。
三、據上論結，本件上訴為不合法。依行政訴訟法第249條第1項
    前段、第104條、民事訴訟法第95條、第78條，裁定如主文
    。
中    華    民    國    99    年    5     月    20    日
                    最高行政法院第一庭
                        審判長法官  鄭  淑  貞
                              法官  黃  淑  玲
                              法官  姜  素  娥
                              法官  楊  惠  欽
                              法官  胡  方  新

以  上  正  本  證  明  與  原  本  無  異
中    華    民    國    99    年    5     月    21    日
                              書記官  郭  育  玎

司法院資訊處製作；財團法人民間司法改革基金會備份。
